最　高　行　政　法　院　判　決　　　　　　　　　九十一年度判字第一二六○號
　　原　　　告　甲○○
　　被　　　告　財政部臺北市國稅局
　　代　表　人　張盛和
右當事人間因贈與稅事件，原告不服行政院中華民國八十九年四月二十八日台八九訴
字第一二○八七號再訴願決定，提起行政訴訟。本院判決如左：
　　主  文
原告之訴駁回。
訴訟費用由原告負擔。
　　事  實
原告於民國八十二年九月二十九日將其所有統一綜合證券股份有限公司（以下簡稱統
一證券公司）未上市股票一、六七三、八一五股，以每股新台幣（下同）八‧八元價
格讓與統一企業股份有限公司（以下簡稱統一企業公司）。被告以其轉讓價格較移轉
日該公司每股資產淨值十二‧二元為低，乃依行為時遺產及贈與稅法第五條第二款規
定，就其差額部分五、六九○、九七一元，併同一年度前次贈與額四五○、○○○元
，核定贈與總額為六、一四○、九七一元，發單課徵贈與稅。原告不服，申經復查結
果，未准變更，遂提起訴願、再訴願，均遭決定駁回，遂提起本訴，茲摘兩造訴辯
意旨如次：
原告起訴意旨略謂：一、八十二年九月股價指數三、七四○點，解嚴後，證券公司林
立，分食證券業手續費大餅，原告眼見證券業前途無亮無利可圖。曾向統一證券公司
股務部查詢股價，介於七至十元之間，原告能以八‧八元出售給統一企業公司已是萬
幸，統一企業公司是股票上市公司，營業盈虧由投資大聚分享或負擔，股票轉讓價格
是否真實，不難向統一企業公司查證，原告非統一企業公司股東，若是刻意低價出售
股票，利益是歸投資大眾享受，低價高賣才會造成利益輸送，高價低賣只有損失而無
利益，原告得到什麼利益，請被告機關舉證。二、經濟學家凱因斯認為股市高低取決
於信心，台灣目前股票市場正是最好的寫照，八十二年九月台灣股價指數跌至三、七
四○點，可說是投資人信心崩潰，投資人那有以公司資產淨值為股價考量，而是以股
票是否有炒作題材及公司獲利前景來決定股價，未上市股票如台灣大哥大、中華電信
、寬頻網路等等股價未上市先本動，法官如有買賣股票經驗必會相信原告所言為真。
台積電未上市時股價低於票面額並且乏人問津，有誰想到現在擁有台積電股票即是擁
有財富。三、被告機關認定原告以不相當代價出售系爭股票，「不相當」是如何界定
，售價與理論價格或市場價格究竟差距多少才算是「不相當」？四、被告以稅收為導
向，完全不顧股票市場現實及忽視投資大眾對股票評價，原處分難令人心服，綜上所
述，請求撤銷原處分、訴願及再訴願決定等語。
被告答辯意旨略謂：原告於八十二年九月二十九日，將所持有之統一證券公司未上市
股票，按每股八．八元移轉予統一企業公司，原核定因統一證券公司未能提示系爭股
票移轉日之資產負債表供核，乃以該公司八十一及八十二年度兩期結算之資產淨值按
經過日數占兩結算期間總日數比例，核算統一證券公司移轉日每股資產淨值為一二．
二元，與讓售價格每股八．八元間之差額以贈與論，核課贈與稅，並無不合。至原告
主張其非統一企業公司股東，如以低價賣出並無利益，且主張當年度股票指數下跌，
投資人係以股票是否有炒作價值及公司獲利前景決定股價，並非以公司資產淨值為股
價之考量等情，惟查原告所稱各節，尚非屬影響股價之客觀因素，綜上論述，原告之
訴顯無理由，請求駁回原告之訴等語。
　　理  由
按「財產之移動具有左列各款情形之一者，以贈與論，依本法規定，課徵贈與稅．．
．二、以顯著不相當之代價，讓與財產、免除或承擔債務者，其差額部分。」「未公
開上市之公司股票，以繼承開始日或贈與日該公司之資產淨值估定之。」分別為遺產
及贈與稅法第五條第二款及同法施行細則第二十九條所明定。又「．．．三、公司行
號於被繼承人死亡時或贈與人為贈與行為時，如未編製資產負債表．但於申報時或稽
徵機關核定遺產稅或贈與稅時，已編有資產負債表者，得以該公司行號前期結算之資
產淨值，加計前後兩期淨值之差額，按經過日數占兩結算期間總日數之比例，核算其
股票價值。」「核算遺產及贈與稅法施行細則第二十九條第一項所謂之資產淨值時，
對於公司未分配盈餘之計算，應以經稽徵機關核定者為準．．．。」分別為財政部六
十五年七月九日台財稅第三四五九四號函及七十年十二月三十日台財稅第四○八三三
號函所明釋。又「．．．未公開上市之公司股票，以繼承開始日或贈與日該公司之資
產淨值估定之，故股票持有人，其股票以低於讓售日該公司資產淨值估定之價格出售
者，其每股資產淨值與讓售股票價格間之差額，即為稽徵機關認定是否以顯著不相當
代價讓與財產之主要參考資料，惟如有其他客觀因素對其讓售價格有影響者，仍可作
為核課之參考。」，復為財政部六十七年七月二十八日台財稅第三五○二六號函所明
釋。本件原告於八十二年九月二十九日將其所有統一證券公司未上市股票一、六七三
、八一五股，以每股八．八元價格讓與統一企業公司。被告以其轉讓價格較移轉日該
公司每股資產淨值十二．二元為低，乃就其差額部分五、六九○、九七一元，併同一
年度前次贈與額四五○、○○○元，核定贈與總額為六、一四○、九七一元，發單課
徵贈與稅。核與首揭法令規定並無不合，復查及一再訴願決定遞予維持，亦無違誤。
原告雖起訴主張如事實欄所載等情。然查被告原處分因統一證券公司未能提示系爭股
票移轉日之資產負債表供核，乃以該公司八十一及八十二年度兩期結算之資產淨值按
經過日數占兩結算期間總日數比例，計算該公司股票移轉日每股淨值為一二．二元，
與讓售價格每股八．八元間之差額以贈與論，核課贈與稅，並無不合。又本件未上市
公司股票之轉讓有無顯著不相當代價，係以系爭股票移轉日統一證券公司之資產淨值
核算其股票之價值與原告實際移轉價格作比較。價差將近四成，被告認其顯有不相當
代價，尚非無據。至於原告主張其非統一企業公司股東，如以低價賣出並無利益，且
主張當年度股票指數下跌，投資人係以股票是否有炒作價值及公司獲利前景決定股價
，並非以公司資產淨值為股價之考量乙節，尚非屬影響股價之客觀因素。綜上所述，
原處分於法並無不合，復查及一再訴願決定遞予維持，均無違誤，原告起訴意旨，核
無理由，應予駁回。
據上論結，本件原告之訴為無理由，爰依行政訴訟法施行法第二條、行政訴訟法第九
十八條第三項前段，判決如主文。
中　　華　　民　　國　　九十一　　　年　　　七　　　　月　　　十八　　　日
                    最 高 行 政 法 院  第 五 庭
                                審 判 長 法  官　　　徐　樹　海
                                         法  官      廖　宏　明
                                         法  官　　　鄭　淑　貞
                                         法  官　　　林　家　惠
                                         法  官　　　林　茂　權
右  正  本  證  明  與  原  本  無  異
　　　　　　　　　　　　　　　　　　　　 法院書記官　王　褔　瀛
中　　華　　民　　國　　九十一　　　年　　　七　　　　月　　　十八　　　日
